臺灣彰化地方法院民事裁定
111年度消債更字第44號
聲  請  人  
即  債務人  唐啓文  
上列聲請人因消費者債務清理事件聲請更生，本院裁定如下：  
    主  文
聲請駁回。
聲請費用由聲請人負擔。
    理  由
一、聲請意旨略以：聲請人兄弟相繼過世、失蹤，僅剩其與胞妹
    扶養年邁母親及2名子女，雖有收入但仍入不敷出，需四處
    借貸以彌補財務缺口，聲請人因有不能清償債務之虞，向最
    大債權銀行滙豐商業銀行股份有限公司（下稱滙豐銀行）申
    請前置協商，因尚有積欠金融機構以外債權人債務，無力負
    擔滙豐銀行所提還款方案，而協商不成立，復未經法院裁定
    開始清算程序或宣告破產，爰依法聲請更生等語。
二、按債務人不能清償債務或有不能清償之虞者，得依本條例所
    定更生或清算程序，清理其債務。債務人無擔保或無優先權
    之債務總額未逾新臺幣（下同）1,200萬元者，於法院裁定
    開始清算程式或宣告破產前，得向法院聲請更生。消費者債
    務清理條例（下稱消債條例）第3條、第42條第1項定有明文
    。次按債務人對於金融機構負債務者，在聲請更生或清算前
    ，應向最大債權金融機構請求協商債務清償方案，或向其住
    、居所地之法院或鄉、鎮、市、區調解委員會聲請債務清理
    之調解。消債條例第151條第1項定有明文。再按聲請更生或
    清算不合程式或不備其他要件者，法院應以裁定駁回之。但
    其情形可以補正者，法院應定期間先命補正。法院就更生或
    清算之聲請為駁回裁定前，應使債務人有到場陳述意見之機
    會。消債條例第8條、第11條之1定有明文。
三、經查：
（一）聲請人於聲請本件更生前與最大債權銀行滙豐銀行踐行前
      置協商，惟協商不成立等情，業經債權人滙豐銀行、花旗
      商業銀行股份有限公司具狀說明前置協商情形，勘認聲請
      人已踐行消債條例第151條第1項規定。
（二）聲請人於民國111年8月17日到庭陳述：聲請人為支付生活
      費以債養債，致債務過鉅。另領有中華民國身心障礙證明
      ，將來生活費可能再增加等語。
（三）聲請人債務餘額合計1,282,902元（無擔保債務餘額合計9
      43,302元、有擔保債務餘額合計339,600元）。聲請人有
      存款6,499元，名下有汽機車各1臺。此外，查無其他財產
      可供清償債務。又聲請人每月收入28,800元，每月另受領
      身障補助5,065元。聲請人主張每月必要生活費支出12,69
      9元，低於依消債條例第64條之2第1項規定計算所得17,07
      6元，應無浮報之虞。聲請人母親現年75歲，配偶已死亡
      ，107年至109年均無所得，其名下有房屋與土地等不動產
      ，財產價值合計約1,900,000元，惟前揭房屋及坐落土地
      為其自用住宅，難為其他利用而產生收益，堪認聲請人母
      親有不能維持生活情形。是聲請人母親確有受扶養必要，
      應由其尚生存子女即聲請人及其手足2人共3人共同負擔，
      以17,076元計算聲請人母親每人每月必要生活費用後，聲
      請人每月應負擔母親扶養費5,692元（計算式：17,076元/
      3人=5,692元，小數點以下四捨五入），聲請人主張須負
      擔母親扶養費5,000元，尚屬相當。準此，聲請人無擔保
      債務總額943,302元，扣除其存款6,499元後，目前無擔保
      債務餘額為936,803元。聲請人現年52歲，距法定強制退
      休年齡65歲尚餘13年，其子女均已成年無需受其扶養，而
      聲請人每月平均所得33,865元（計算式：每月平均收入28
      ,800元+身障補助5,065元=33,865元），扣除個人必要生
      活費12,699元及母親扶養費5,000元後，尚有餘額16,166
      元可供清償債務（計算式：33,865元-12,699元-5,000元=
      16,166元）。聲請人如以該餘額清償無擔保債務936,803
      元，約5年即可清償無擔保債務完畢（計算式：936,803元
      /16,166元≒58月，約5年）。因此，本件尚難認為聲請人
      有不能清償債務情事或有不能清償之虞。
四、綜上所述，本件聲請人聲請更生，不符消債條例第3條所定
    要件，且其欠缺無從補正，依法應予駁回。爰依消債條例第
    11條第1項、第8條前段，裁定如主文。
中　　華　　民　　國　　111 　年　　8 　　月　　31　　日
                  民事第一庭    法　官　歐家佑
以上正本係照原本作成。
如不服本裁定，應於裁定送達後10日內，以書狀向本院提出抗告
，並繳納抗告費新臺幣1000元。
中　　華　　民　　國　　111 　年　　8 　　月　　31　　日
                                書記官  黃明慧